【裁判字號】    89,上易,2430
【裁判日期】    891121
【裁判案由】    詐欺
【裁判全文】
臺灣高等法院臺中分院刑事判決          民國八十九年度上易字第二四三○號
    上  訴  人
    即  被  告  乙○○
右上訴人，因詐欺案件，不服臺灣臺中地方法院八十九年度易字第七四四號，中華民
國八十九年九月十四日第一審判決（起訴案號：臺灣臺中地方法院檢察署八十九年度
偵字第七六六號），提起上訴，本院判決如左：
    主      文
上訴駁回。
    事實及理由
一、本案經本院審理結果，認第一審判決認事用法及量刑均無不當，應予維持，並引
    用第一審判決書記載之事實、證據及理由（如附件）。
二、上訴人即被告乙○○在本院未提出其他有利之證據及辯解，其上訴無理由，應予
    駁回。
三、據上論斷，應依刑事訴訟法第三百七十三條、第三百六十八條，判決如主文。
本案經檢察官張秋源到庭執行職務。
中      華      民      國    八十九     年     十一    月    二十一    日
                                  臺灣高等法院臺中分院刑事第六庭
    審判長法  官  李  文  雄
                                              法  官  陳  嘉  雄
                                              法  官  龔  永  昆
右正本證明與原本無異。
不得上訴。
                                              書記官  陳  麗  玉
中      華      民      國    八十九     年     十一    月    二十二    日
                                                                        Ｄ
臺灣臺中地方法院刑事判決                          八十九年度易字第七四四號
    公  訴  人  臺灣臺中地方法院檢察署檢察官
    被      告  乙○○  男  三十七歲（民國○○○年○月○○○日生）
                        住彰化縣鹿港鎮東石里東石巷三四號之三
                        身分證統一編號：Ｚ000000000號
右列被告因詐欺案件，經檢察官提起公訴（八十九年度偵字第七六六號），本院判決
如左：
    主  文
乙○○共同意圖為自己不法之所有，以詐術使人將本人之物交付，累犯，處有期徒刑
貳年。
    事  實
一、乙○○曾於民國八十三年間因違反麻醉藥品管理條例等案件，經臺灣彰化地方法
    院合併判處有期徒刑三年四月確定，於八十五年三月十五日假釋出獄，刑期至八
    十六年九月一日屆滿，以已執行論，猶不知悛悔警惕，八十八年五月間自康林不
    動產逢甲加盟店專員施清閔處得悉林陳月勤透過李厚澤、施清閔欲販售坐落臺中
    市○○區○○段二五一地號土地及其上建物同區段二一ＯＯ、二Ｏ八五建號即門
    牌號碼臺中市○○街二八九之一號五樓房屋及同號地下一層車位（持分五百萬分
    之十五萬九千零五十）之訊息，旋與黃意權（由檢察官另案偵查中，目前另因詐
    欺案件經本院發佈通緝）共同基於意圖為自己不法所有之犯意聯絡，推由乙○○
    出面佯裝有意購買前開房地，於八十八年六月十六日與林陳月勤之代理人甲○○
    （林陳月勤之夫）在康林不動產逢甲加盟店簽訂不動產買賣契約，詐稱以新臺幣
    （下同）二百六十萬元之價金向林陳月勤購買前開房地，當場給付定金十萬元，
    尾款二百五十萬元待前開不動產過戶至乙○○名義，向聯邦商業銀行臺中分行設
    定抵押借款二百五十萬元後給付，致甲○○、林陳月勤陷於錯誤與乙○○簽訂前
    開不動產買賣契約，於同年八月七日將前開房地移轉登記為乙○○所有，並約定
    於同年八月十日上午十一時同赴聯邦商業銀行臺中分行領取前開二百五十萬元款
    項給付尾款，詎乙○○於同年八月十日聯邦商業銀行臺中分行將前開款項撥付至
    其於該行之帳號Ｚ00000000000號活期帳戶後，旋於同日約定時間前
    將其中二百四十五萬元以語音轉出之方式轉入其於聯邦商業銀行文心分行之帳號
    Ｚ00000000000號活期帳戶，次於同日轉帳至其於寶島商業銀行臺中
    分行帳號Ｚ0000000000000號活期帳戶，再於同日將前開款項悉數
    提領，交由黃意權朋分花用，嗣因甲○○於約定期日至聯邦商業銀行臺中分行欲
    會同乙○○提領二百五十萬元款項，發現乙○○並未前往赴約，且前開款項早為
    乙○○以語音轉出之方式轉入同行文心分行，始知受騙，嗣因李厚澤幫忙追討，
    黃意權、乙○○始於同年八月十一日交付一百五十萬元，並由黃意權簽發到期日
    八十八年九月二十一日、金額一百萬元、受款人為林陳月勤之本票乙紙託林厚澤
    代為交付甲○○，然前開本票屆期並未獲付款，乙○○、黃意權亦避不見面。
二、案經林陳月勤訴由臺灣臺中地方法院檢察署檢察官偵查起訴。
    理  由
一、訊據被告乙○○坦承向林陳月勤購買前開房地，並約定交款方式，然矢口否認有
    為右揭犯行，辯稱：銀行撥款當日，代書臨時通知需要繳交手續費、火險費計三
    萬多元，因無現金支付，遂想起彰化友人阿明提及如能借款二百萬元，隔日下午
    即有週轉利息一成，伊乃將前開款項轉帳至聯邦商業銀行文心分行，再轉帳至寶
    島商業銀行臺中分行就近領款，以賺取利息支付尾款，翌日晚上，伊已將貸款金
    額悉數交給賣方代表人李厚澤，並無任何犯行云云。惟查，右揭事實業據告訴人
    林陳月勤之夫甲○○指證歷歷，核與證人即代書陳糖證稱：八十八年八月九日伊
    有打電話給乙○○及甲○○，告訴他們十日早上十一點在銀行會同撥款，伊有告
    訴乙○○要繳火險及代書費共三萬多元，乙○○並未說有任何困難，撥款當日事
    務所的小姐十點五十分先到，拿乙○○存款簿給銀行的人先扣火險費，但發現錢
    已被領走，按契約住址去找乙○○也找不到等情；證人李厚澤證稱：八十八年八
    月十日，伊有陪同甲○○前往銀行，發現銀行提早撥款，錢已為乙○○領走，因
    當時伊帶乙○○看房子時，黃意權有一起去，且黃意權有代書背景，伊發現錢被
    領走時，就聯想到黃意權，經伊逼問許久，黃意權承認領走款項且已被共犯分掉
    了，伊要黃意權把剩下的錢歸還，黃意權才歸還一百五十萬元，並簽發一百萬元
    之本票給甲○○，但並未兌現等情相符，並有不動產買賣契約書、土地所有權狀
    、建物所有權狀、聯邦商業銀行臺中分行八十八年九月二十三日聯銀中字第二
    五三號函覆之乙○○帳戶資金往來明細資料、聯邦商業銀行文心分行八十八年十
    月六日聯銀文字第六三號函覆之乙○○帳戶資金往來明細、寶島商業銀行臺中
    分行八十八年九月二十九日寶銀台中字八八四六四號函覆之交易明細資料、李厚
    澤簽收一百五十萬元之收據及黃意權簽發之票號ＴＨ－0000000號、金額
    一百萬元、到期日八十八年九月二十一日、受款人林陳月勤之本票附卷可稽，被
    告雖猶為前開辯詞，然(一)被告係與告訴人之夫甲○○及代書陳糖約定於八十八年
    八月十日上午十一時同赴聯邦商業銀行臺中分行領取銀行貸款二百五十萬元給付
    尾款，並事先將存款簿交由代書保管乙情，既為被告所不否認，且代書陳糖於同
    年八月九日告知需繳納代書費及火險費計三萬餘元時，被告復未曾告知有何困難
    ，已如前述，則被告辯稱為籌措前開三萬餘元，擅將前開款項借予朋友阿明賺取
    利息云云，復未能提供阿明之真實姓名供法院查證，已難令人採信，縱被告所言
    屬實，然其行為本屬違反契約，依理當知會賣方即告訴人並取得其諒解，事後亦
    當主動連絡告訴人給付尾款，且契約書業已載明賣方之聯絡地址，前開買賣契約
    復係透過施清閔之仲介，焉有無從連絡之理，乃被告竟稱無法連絡告訴人，亦未
    曾與施清閔連繫，而係待李厚澤找到被告及黃意權，渠等始給付部分款項一百五
    十萬元，顯與常情有違。(二)被告雖辯稱並無詐欺犯意，然被告以前開房地向聯邦
    商業銀行臺中分行抵押貸款，並未依約繳納本息，有聯邦商業銀行催告書附卷可
    稽，參以被告於本院審理時供稱前開貸款需繳納多少利息伊不知情等語，顯見被
    告自始即無購買房地及向銀行繳納本息之真意，純係意在詐得前開房地向銀行貸
    得款項花用，至為明顯。(三)被告辯稱伊與黃意權業將二百五十萬元悉數交給李厚
    澤云云，然李厚澤僅收到黃意權交付之一百五十萬元乙情，業據證人李厚澤於本
    院審理時證述明確，參以黃意權確有簽發票號ＴＨ－0000000號、金額一
    百萬元、到期日八十八年九月二十一日、受款人林陳月勤之本票乙紙交予李厚澤
    轉交甲○○，有前開本票影本乙紙在卷足憑，苟被告與黃意權業已將二百五十萬
    元悉數交給李厚澤，黃意權焉有再開立一百五十萬元本票之理，且被告與告訴人
    簽訂買賣契約，黃意權並未具名，然前開本應交給告訴人之款項，被告竟交由黃
    意權，益徵渠等間確有犯意聯絡及行為分擔，至為灼然，綜上所述，本案事證明
    確，被告犯行洵堪認定。
二、核被告乙○○所為，係犯刑法第三百三十九條第一項之詐欺取財罪，其與黃意權
    間，有犯意聯絡及行為分擔，均為共同正犯，被告曾於八十三年間因違反麻醉藥
    品管理條例等案件，經臺灣彰化地方法院合併判處有期徒刑三年四月確定，於八
    十五年三月十五日假釋出獄，刑期至八十六年九月一日期滿，以已執行論，有臺
    灣高等法院被告全國前案紀錄表及臺灣臺中地方法院檢察署刑案查註紀錄表在卷
    可稽，被告前受有期徒刑執行完畢，於五年以內再犯本件有期徒刑以上之罪，為
    累犯，應依刑法第四十七條規定加重其刑。爰審酌被告品行、犯罪動機、目的、
    手段、被害人所受損害及被告犯後猶飾詞狡辯，難認已有悔意等一切情狀，量處
    如主文所示之刑，以示懲儆。
據上論斷，應依刑事訴訟法第二百九十九條第一項前段，刑法第二十八條、第三百三
十九條第一項、第四十七條，罰金罰鍰提高標準條例第一條前段，判決如主文。
中      華      民      國  八十九      年    九    月      十四    日
                                    法  官  陳  得  利
右正本證明與原本無異。
如不服本判決，應於判決送達後十日內，向本院提出上訴狀。
                                    書記官
中      華      民      國      八十九      年    九    月      十四    日
附錄本案論罪科刑法條全文：
刑法第三百三十九條第一項
意圖為自己或第三人不法之所有，以詐術使人將本人或第三人之物交付者一，處五年
以下有期徒刑、拘役或科或併科一千元以下罰金。


司法院資訊處製作；財團法人民間司法改革基金會備份。
